臺灣高等法院民事判決　　　　　　　　 99年度重上字第437號
上　訴　人　丙○○建設股份有限公司
法定代理人　乙○○
訴訟代理人　陳啟昌律師
被　上訴人　甲○○
　　　　　　　　　　　　樓
訴訟代理人　周宜隆律師
上列當事人間分配表異議之訴事件，上訴人對於中華民國99年6
月11日臺灣板橋地方法院98年度重訴字第474號第一審判決提起
上訴，上訴人並為聲明之追加，本院於100年7月5日言詞辯論終
結，判決如下：
    主    文
上訴及追加之訴均駁回。
第二審訴訟費用（含追加部分）由上訴人負擔。
    事    實    及    理    由
一、程序部分：
    按「訴狀送達後，原告不得將原訴變更或追加他訴。但有下
    列各款情形之一者，不在此限：…三、擴張或減縮應受判決
    事項之聲明者」，民事訴訟法第255條第1項第3款定有明文
    ；並依同法第446條第1項適用於第二審程序。上訴人於原審
    聲明：原法院96年度執字第16948號清償債務強制執行事件
    （下稱系爭執行事件），就被上訴人所分配新台幣（下同）
    2億2125萬6571元，應減為1億8085萬7286元參與分配。原審
    為上訴人全部敗訴判決，上訴人提起上訴並追加聲明如下：
    (一)於本院民國（下同）99年9月20日準備程序，上訴與追加
      聲明：「(一)原判決廢棄。(二)系爭執行事件98年9月4日分配
      表（下稱98年9月4日分配表），表一序號5債權分配金額
      超過1億8104萬6273元部分應予剔除，表二序號5債權分配
      金額超過0元部分應予剔除」（見本院卷(一)第145頁正面筆
      錄）
    (二)99年12月13日準備程序再追加為：「(一)上訴聲明：(1)原判
      決廢棄。(2)98年9月4日分配表表一序號5債權超過1億8085
      萬7286元部分應予剔除。表二序號5債權超過0元部分應予
      剔除。(二)追加聲明：98年9月4日分配表表一序號5債權應
      另剔除1472萬2299元」（見本院卷(一)第225頁背面筆錄）
    (三)100年1月12日準備程序：「(一)上訴聲明：(1)原判決廢棄。
      (2)98年9月4日分配表表一序號5債權超過1億8085萬7286元
      部分應予剔除。表二序號5債權超過0元部分應予剔除。(二)
      追加聲明：98年9月4日分配表表一序號5債權，超過1億
      8085萬7286元部分，應另剔除1453萬3324元」（見本院卷
      (一)第268頁背面筆錄）。
    (四)100年5月3日辯論意旨狀：「(一)原判決廢棄。(二)98年9 月4
      日分配表表一序號5債權超過1億8085萬7286元部分應予剔
      除；表二序號5債權超過0元部分應予剔除。(三)98年9月4日
      分配表表一序號五債權應另剔除1429萬3560元」（見本院
      卷(二)102頁）。
    (五)100年5月25日準備程序：「(一)原判決廢棄。(二)98年9月4日
      分配表，被上訴人於表一第5欄分配金額1億8929萬5034元
      ，應減為1億6701萬1776元；表二第5欄分配金額應減為0
      元」（見本院卷(二)第165頁正反面筆錄）
    (六)100年6月29日補充辯論意旨狀再修正為：「(一)原判決廢棄
      。(二)98年9月4日分配表，表一第5欄所列分配金額1億8929
      萬5034元，應減為1億6701萬1776元；表二第5欄所列分配
      金額3196萬1537元應予剔除」（見本院卷(二)179頁）
    被上訴人固反對上訴人於二審追加聲明；惟系爭執行事件進
    行中，上訴人曾於98年9月24日具狀，對被上訴人分配金額
    全部異議（見本院卷(一)185至186頁），其於本院追加分配表
    異議之訴之聲明，未逾異議範圍，依首揭規定，應准許其擴
    張應受判決事項聲明，先予說明。
二、上訴人主張：89年間，上訴人向訴外人丁○信託投資股份有
    限公司（下稱丁○信託）借得2億5040萬元，92年7月28日，
    雙方訂立協議清償契約書（下稱92年協議），確認借款本金
    尚餘2億1937萬0248元未還，還款期日展延至96年2月11日止
    ；按不同年度以年息9%或4%計算利息。嗣丁○信託於96年3
    月聲請系爭執行事件，就上訴人名下不動產聲請強制執行。
    被上訴人輾轉受讓債權，並陳報本金為2億4016萬9000元，
    另有92年4月9日起至清償日止按年息9%計算之利息，及自92
    年5月10日起至清償日止，其逾期在六個月內者按上述利率
    百分之十、逾期超過六個月部分按上述利率百分之二十計算
    之違約金。98年9月4日分配表據以計算其債權，於表一第5
    欄列計被上訴人受分配金額為1億8929萬5034元，於表二第5
    欄列計被上訴人受分配金額為3196萬1537元；不足額達1億
    6507萬9081元。但是上訴人簽訂92年協議後，已清償本金
    5235萬8472元，被上訴人債權本金僅餘1億6701萬1776元（
    219,370,248-52,358,472=167,011,776），其應受分配金額
    亦為1億6701萬1776元。上訴人對98年9月4日分配表聲明異
    議，但遭駁回。爰依強制執行法第41條規定，訴請98年9月4
    日分配表關於被上訴人受分配金額減為1億6701萬1776元等
    語（於原審聲明：系爭執行事件就被上訴人所分配2億2125
    萬6571元之債權額本息，應減為1億8085萬7286元參與分配
    。原審為上訴人全部敗訴判決，上訴人提起上訴並追加聲明
    如前）。並上訴與追加聲明：(一)原判決廢棄。(二)98年9月4日
    分配表，表一第5欄所列被上訴人分配金額1億8929萬5034元
    ，應減為1億6701萬1776元；表二第5欄所列被上訴人分配金
    額3196萬1537元應予剔除。
三、被上訴人則以：上訴人98年9月24日聲明異議狀，並未具體
    表示異議金額，不符合強制執行法第39條第2項異議要件，
    且上訴人未在98年9月25日分配期日前補正；故上訴人異議
    不合法，本件分配表異議之訴亦非合法，其於二審追加聲明
    ，更不符合強制執行法第39條第2項程序。且92年協議時，
    丁○信託債權本金仍為2億4016萬9000元，並非上訴人所稱2
    億1937萬0248元。自89年10月11日至95年12月31日止，上訴
    人積欠利息達1億2761萬6392元，顯逾上訴人所稱清償數額
    5235萬8472元；何況，上述清償金額並非正確。故系爭執行
    事件98年9月4日分配表所載被上訴人受分配金額並無錯誤等
    語，資為抗辯。並答辯聲明：上訴及追加之訴均駁回。
四、兩造不爭執事實：
  (一)89年間，上訴人向丁○信託借得2億5040萬元，嗣丁○信託
    主張上訴人積欠本金2億4016萬9000元，及自89年10月11日
    起至清償日止按年息9%計算之利息，及自89年10月12日起至
    清償日止，其逾期在六個月內者按上述利率百分之十、逾期
    超過六個月部分按上述利率百分之二十計算之違約金。原法
    院遂於90年4月16日核發90年度促字第10576號支付命令（下
    稱90年支付命令），嗣經確定（見本院卷(一)第122至124頁）
  (二)92年7月28日，上訴人與丁○信託訂立92年協議，第1條約定
    「授信到期日展延至96年2月11日止」，第2條約定：「利息
    繳付方式：(1)89年10月11日至92年7月31日利息記帳（其中
    89年10月11日至90年5月10日按年利率9％計息，90年5月11
    日至92年7月31日止按年利率4％計息），屆期併同本金一次
    清償。(2)92年8月1日起按年利率4％計息，其中2％按月付現
    ，2％記帳，記帳息於餘屋出售時按清償比率清償」，第4條
    約定「違約金暫免收，若依協議清償完畢後，免除違約金」
    （見原審卷第8至9頁）
  (三)96年12月4日，丁○信託將前述借款債權轉讓予訴外人馬來
    西亞戊○資產管理股份有限公司台灣分公司（下稱戊○公司
    ），戊○公司再於98年5月13日轉讓債權予被上訴人。（見
    本院卷(一)第127至129頁）
  (四)丁○信託前於96年3月聲請系爭執行事件，主張上訴人積欠
    借款本金2億4016萬9000元，及自92年4月9日起至清償日止
    按年息9%計算之利息，及自92年5月10日起至清償日止，其
    逾期在六個月內者按上述利率百分之十、逾期超過六個月部
    分按上述利率百分之二十計算之違約金。被上訴人輾轉受讓
    債權後，亦為相同主張，系爭執行事件據以製做98年9月4日
    分配表，分配期日為98年9月25日；表一第5欄記載被上訴人
    債權本息與違約金共3億6153萬4419元，受分配1億8929萬50
    34元，不足額1億9704萬0618元，表二第5欄記載被上訴人債
    權本息與違約金共1億9704萬0618元，受分配3196萬1537元
    ，不足額1億6507萬9081元。（見原審卷16、17頁、本院卷
    (一)第133至135、140至142頁）
  (五)98年9月24日，上訴人對上開分配表所列被上訴人債權聲請
    異議。99年1月18日，被上訴人就上開分配表所示不動產（
    即98年7月16日拍賣公告甲標），聲請核發權利移轉證書，
    嗣原法院99年2月5日96年度執字第16948號裁定駁回被上訴
    人聲請；被上訴人異議，原法院99年7月29日99年度執事聲
    字第251號裁定廢棄前述裁定；上訴人抗告，經本院99年11
    月30日99年度抗字第1374號裁定駁回抗告確定。（見本院卷
    (一)185至186頁、242至253頁、281頁、卷(二)187至192頁）
  (六)98年9月4日分配表表一、表二所列被上訴人執行費1027元、
    173元為正確。本判決附表編號2至21、24所載上訴人清償金
    額，亦屬正確（本院卷(二)第139至141頁、第165頁筆錄背面
    ：但是兩造爭執清償效果）。
五、本件爭點為：(一)本件分配表異議之訴與追加聲明是否合法？
　　(二)92年協議時，丁○信託債權內容？(三)被上訴人得受分配金
    額為何？茲就兩造論點分述如下。
六、關於本件分配表異議之訴與追加聲明是否合法方面：
    上訴人主張98年9月24日異議狀已就被上訴人債權異議，系
    爭執行事件從未認定上訴人異議不合法，應從寬解釋其異議
    合於強制執行法第39條第2項要件。98年9月4日分配表因涉
    及本件實體爭執，迄未分配，故本件分配表異議之訴為合法
    ，上訴人亦得在二審擴張聲明等語。被上訴人辯稱系爭執行
    事件98年4月6日分配表，已記載被上訴人債權本金為2億
    4016萬9000元，上訴人當時並無異議，自不得再對98年9月4
    日分配表所列債權本金提出異議。再者，聲明異議狀並未具
    體說明異議金額，不符合強制執行法第39條第2項異議要件
    ，上訴人復未在分配期日（98年9月25日）前補正；依最高
    法院93年度台抗字第61號裁定，本件異議不合法，故上訴人
    不得提起異議之訴，亦不得於二審擴張聲明云云。經查：
  (一)按「債權人或債務人對於分配表所載各債權人之債權或分配
    金額有不同意者，應於分配期日一日前，向執行法院提出書
    狀，聲明異議。前項書狀，應記載異議人所認原分配表之不
    當及應如何變更之聲明」、「異議未終結者，為異議之債權
    人或債務人，得向執行法院對為反對陳述之債權人或債務人
    提起分配表異議之訴。但異議人已依同一事由就有爭執之債
    權先行提起其他訴訟者，毋庸再行起訴，執行法院應依該確
    定判決實行分配」，強制執行法第39條第1、2項、第41條第
    1項定有明文。
  (二)查上訴人98年9月24日聲明異議狀表示：「…三、債務人依
    92年7月28日協議清償契約書履行，…因此債務人在屆期之
    前並無欠繳利息，所繳交之餘額尚有44,048,992元可沖銷本
    金。實無理由以逾期戶對待，更無理由以不良債權賤售，金
    融聯合徵信中心96年4月2日查詢列印亦顯示丙○○公司授信
    未逾期」（見本院卷(一)第185、186頁），綜觀聲明異議狀全
    文，可知上訴人主張被上訴人不得於系爭執行事件行使債權
    ，宜解為上訴人認定被上訴人受分配金額應為0元。從而，
    上訴人於原審主張被上訴人債權本息應減為1億8085萬7286
    元（見原審卷第53頁）；嗣於本院追加聲明，主張被上訴人
    本金僅餘1億6701萬1776元，受分配金額亦應減為此一金額
    （見第一段理由），尚在聲明異議範圍內。茲系爭執行事件
    迄未就異議金額為裁定，故異議尚未終結〔被上訴人於99年
    1月18日聲請核發權利移轉證書（見不爭執事項(五)），係另
    一爭議，該部分終結與分配表異議終結係二事）；依上開說
    明，故本件分配表異議之訴及追加部分，並未違背強制執行
    法第39條第1、2項、第41條第1項要件。
  (三)最高法院93年度台抗字第61號裁定固謂：「債權人或債務人
    對於分配表所載各債權人之債權或分配金額有不同意者，應
    於分配期日一日前，向執行法院提出書狀，聲明異議。前項
    書狀，應記載異議人所認原分配表之不當及應如何變更之聲
    明。強制執行法第39條第1項、第2項定有明文。債權人或債
    務人對於分配表聲明異議，必須合於上開規定，且因其異議
    未能終結，聲明異議人始得依同法第41條第1項規定，提起
    分配表異議之訴。又聲明異議人提出之書狀，未依前開規定
    記載異議人所認原分配表之不當及應如何變更之聲明，其聲
    明異議即非合法，該不合法情形雖非不可補正，惟仍應於分
    配期日一日前完成補正程序」（見本院卷(一)第67頁）。惟強
    制執行法第39條第1、2項之聲明異議程序，並未採取律師強
    制代理制度，則解釋當事人關於分配表不當、如何變更之聲
    明，宜綜合異議全文以觀察；得以認定債務人異議金額時，
    仍應判定其異議為合法。上訴人98年9月24日異議狀既已表
    明被上訴人債權不得列入分配，可推知上訴人係主張被上訴
    人受分配金額為「０元」，其異議之訴與追加部分，既在聲
    明異議範圍內，自應認定本件分配表異議之訴、追加聲明均
    合法。此際，不必拘泥於聲明異議是否以聲明表示「原分配
    表之不當及應如何變更之聲明」。故被上訴人辯稱上訴人異
    議不合法，致分配表異議之訴不合法，且不得於二審追加聲
    明云云，尚非可採。再其次，強制執行法並未規定分配表具
    有確認實體私權效力，是以98年4月6日分配表（見原審卷第
    73、74頁）未經上訴人異議，充其量僅影響上訴人對該次分
    配之程序權利；則被上訴人推論上訴人未就該件分配表異議
    ，致該件分配表所載債權發生實質確定力，故上訴人不得再
    對98年9月4日分配表異議、提起分配表異議之訴云云；尚屬
    無據。
七、92年協議時，丁○信託債權內容方面：
    上訴人主張92年協議已確認丁○信託借款債權本金為2億
    1937萬0248元，另自89年10月11日至96年2月11日止，按不
    同年度以年息9%或4%計算利息，違約金免計等語。被上訴人
    辯稱92年協議時，丁○信託債權本金仍係90年支付命令所載
    2億4016萬9000元云云。經查：
  (一)按「稱和解者，謂當事人約定，互相讓步，以終止爭執或防
    止爭執發生之契約」，民法第736條定有明文。查90年支付
    命令記載丁○信託債權本金為2億4016萬9000元（見不爭執
    事項(一)），91年6月3日，上訴人與丁○信託曾據以協議還款
    利率與期限（下稱91年協議，見本院卷(一)第125頁），然上
    訴人並未依協議還款。迨92年7月28日，上訴人復與丁○信
    託簽訂92年協議，前言載明「…（上訴人）經貴公司（指丁
    ○信託）核貸授信額度合計新台幣（以下同）2億5040萬元
    整，期限自89年8月30日起至90年9月30日止，已簽訂契據在
    案，截至92年6月24日止尚欠『本金2億1937萬0248元』及自
    89 年10月11日起至清償日止之利息、違約金…」（見原審
    卷第8頁），且於第1、2、4條就清償期限、利率與違約金另
    行約定（見不爭執事項(二)）。足證上訴人與丁○信託結算後
    ，始達成和解即92年協議，合意丁○信託借款本金尚有2億
    1937萬0248元未受償，上訴人應依92年協議第1、2、4條償
    還本息與違約金；故92年7月28日以後，借款本金（2億1937
    萬0248元）、利息與違約金，悉依92年協議為據。
  (二)92年7月28日，上訴人既與丁○信託簽定92年協議，就借款
    本金、利息與違約金均重行約定，既如前述。則上訴人主張
    其於92年7月28日以前，曾清償附表編號1至19款項共3973萬
    2875元，縱使均屬可採，由於92年協議屬和解性質，債權債
    務均改依92年協議處理，本院無須再調查協議前之清償金額
    為何、是否足以支付91年協議利息（兩造不爭執附表編號2
    至19所示清償款項3402萬5608元，但被上訴人於本院卷(二)第
    133頁背面誤算總額為3402萬5670元。至於附表編號1所示面
    額570萬7187元支票，依本院卷(二)第27頁之台灣銀行板橋分
    行100年3月4日板橋營字第10050015151號函，並無該紙支票
    提示領款資料。上訴人僅憑本院卷(一)第58頁丁○信託代收票
    據明細表，即認定丁○信託已領取票款，雖屬不足；但上訴
    人已與丁○信託成立92年協議，故此一差額並無爭執實益）
    。則被上訴人仍謂89年10月11日至92年6月24日止，共計2年
    9月15日即987日，按年息9%計算，系爭借款利息達5844萬
    9992元【240,169, 000*9%*〔（2年）+（9.5 /12）年〕
    =58,449,992，見本院卷(二)第134頁正面】，但附表編號1至
    19還款數額遠不及利息數額，故本金仍為2億4016萬9000元
    云云；顯係疏略92年協議具有和解性質，故非可取。
  (三)被上訴人又謂92年協議債權本金仍係90年支付命令所載2億
    4016萬9000元，至於91年協議所列本金2億4016萬9000元、
    92年協議所列本金2億1937萬0248元，係依銀行資產評估損
    失準備提列及逾期放款催收款呆帳處理辦法（下稱呆帳處理
    辦法）第8條及第10條規定，僅列計「逾期催收款餘額」；
    故上開金額均非當時借款本金餘額云云。然而，90年支付命
    令係在90年4月16日即核發（見不爭執事項(一)），91年協議
    亦在91年6月3日即核算，迨92年7月28日，上訴人與丁○信
    託對帳、和解時，理應已參考上開支付命令、協議與受償情
    形，始於92年協議結算借款本金餘額為2億1937萬0248元；
    被上訴人空言借款本金仍為2億4016萬9000元，顯無可取。
    被上訴人又謂91年協議與92年協議所載本金餘額，均係依呆
    帳處理辦法第8條及第10條規定列計，並非實際借款本金餘
    額；但是，上訴人所申辦2億5040萬元借款係單一借貸，遲
    誤繳款時，整筆債務均應列為逾期放款，殊無割裂部分債務
    列入「逾期放款餘額」之理，故被上訴人辯稱上開協議所載
    本金並非實際本金云云，殊難採信。何況，91年協議所載本
    金餘額2億4016萬9000元，即係90年支付命令所載本金數額
    （見不爭執事項(一)），則上訴人竟謂此一金額不代表借款本
    金餘額云云，顯屬矛盾，尤難採信。至於戊○公司99年10月
    15日陳報狀固稱91年與92年協議所載金額僅係「逾期放款餘
    額」云云（見本院卷(一)第170頁、卷(二)第134頁正面），然未
    說明其金額如何計算，已難採信；復有前述分割債權之矛盾
    ，則被上訴人僅憑此文件遂謂92年協議之借款本金仍為2億
    4016萬9000元云云，自無可取。
八、被上訴人得受分配金額方面：
    上訴人主張92年7月28日與丁○信託訂立92年協議後，已清
    償本金5235萬4328元（見本院卷(二)第159頁），故債務本金
    僅為1億6701萬1776元；98年9月4日分配表關於被上訴人債
    權，應扣除本金5235萬8472元，僅餘1億6701萬1776元（219
    ,370,248-52,358,472=167, 011,776），被上訴人亦僅可分
    得此一數額。其次，丁○信託未依92年協議第3條核定塗銷
    抵押債務金額，致上訴人無法出售房屋，係以不正方式阻止
    上訴人履約；故上訴人並未違約云云。被上訴人辯稱上訴人
    未依92年協議清償，所述清償金額亦有錯誤，顯已違約。丁
    ○信託並無核定塗銷抵押債務金額之義務，且上訴人曾逕行
    出售92年協議附表所示房地，可見丁○信託是否計算抵押債
    務金額，並不影響上訴人出售房地等語。經查：
  (一)92年協議第1條約定到期日展延至96年2月11日（見不爭執事
    項(二)）。於95年12月31日，上訴人積欠本金餘額僅為2億
    0801萬9464元，並已支付95年12月22日以前利息，有丁○信
    託96年5月24日銀行往來對帳函在卷（見原審卷第10頁），
    足證95年12月22日以前，上訴人均依92年協議支付利息，並
    清償部分本金，致本金僅餘2億0801萬9464元。
  (二)茲92年協議第2條第2款約定「(2)92年8月1日起按年利率4％
    計息，其中2％按月付現，2％記帳，記帳息於餘屋出售時按
    清償比率清償」（見不爭執事項(二)）。自95年12月23日至96
    年2月11日，上訴人尚應支付1個月利息34萬6699元〔208,
    019,464*0.02*（1/12）=346,699。元以下四捨五入。不滿1
    個月部分之利息，暫不計入〕，並應於96年2月11日付清記
    帳利息1456萬1362元〔92年8月1日至96年2月11日，42個月
    按年息2%記帳利息為1456萬1362元。208,019,464*0.02*（
    42/12）=14,561,362。元以下四捨五入〕。合計96年2月11
    日應支付利息總數已逾1490萬8061元（346,699+14,561,362
    =14, 908,061）。然而，上訴人於該段期間僅支付1個月租
    金44萬8050元（95年12月24日至96年1月22日租金，即附表
    編號20最後一個月租金44萬8050元），並於96年2月5日支付
    361萬5856元（見附表編號23），合計清償406萬3906元（
    448,050+3,615,856=4,063,906），至少尚有利息1084萬
    4155元未清償（14,908,061-4,063.906 =10,844,155），故
    上訴人於96年2月11日即屬違約。再者，上訴人未於96年2月
    11日付清前開本金餘額2億0801萬9464元，亦屬違約。
  (三)次查，92年協議第7條「立書人如未依約履行，則喪失期限
    利益，債務視為全部到期，並依原約定內容履行」（見原審
    卷第8頁）；上訴人未依92年協議還清本金、清償本金，故
    系爭借款利息自96年2月11日起，仍應回復90年支付命令所
    載年息9%。自96年2月11日至97年8月1日（系爭執行事件98
    年4月6分配表所載清償日期，即附表編號25款項之清償日期
    ；見原審卷第73頁）。1年6個月期間（未滿1個月部分，暫
    不列計），利息達2808萬2628元〔208,019,464 *0.09*（
    18/12）= 28,082,628。元以下四捨五入〕。而該筆拍賣價
    金1716萬元，扣除執行費193萬2527元後，被上訴人僅受償
    1518萬3488元，亦有98年4月6日分配表在卷（見原審卷第73
    、74頁）；再扣除附表編號24之租金134萬4150元，上述期
    間至少有1155萬5260元利息未受償（28,082,628-15,183,
    488-1,344,150=11,555,260）。加計前述96年2月11日前未
    受償利息1084萬4155元、本金2億0801萬9464元，合計上訴
    人於97年8月1日所積欠本金、利息已達2億3041萬8879元（
    10,844,155+11,555,260+208,019,464=230,418,879）。然
    而，98年9月4日分配表表一第5欄所載被上訴人分配金額1
    億8929萬5034元、表二第5欄所載被上訴人分配金額3196萬
    1537元，合計僅2億2125萬6571元（189,295,034+31,961,
    537=221, 256,571），尚不足以清償被上訴人債權。是以，
    被上訴人借款本金雖僅2億0801萬9464元，但加計前述利息
    （尚未計算違約金）已達2億3041萬8879元，遠逾98年9月4
    日分配表表一第5欄、表二第5欄受分配金額2億2125萬6571
    元；則上訴人主張被上訴人於98年9月4日分配表僅得受償1
    億6701萬1776元（除執行費外），即非可採。
  (四)上訴人固謂其未遲延還款，並提出丁○信託94年2月1日放款
    明細查詢為證（見本院卷(一)第48頁）；但是查詢期間僅為「
    93年1月23日起至93年12月22日」，並非96年2月11日之結算
    資料，尚不得據此認定上訴人於96年2月11日付清本金與利
    息。再者，丁○信託96年5月24日銀行往來對帳函已記載95
    年12月31日以前付息資料，本金減為2億0801萬9464元（見
    原審卷第10頁、第(一)小段理由）；故附表編號20所示己○公
    司租金1858萬3200元，除最後1個月（95年12月24至96年1月
    23 日）租金44萬8050元得抵充95年12月22日以後利息（見
    第(二)小段理由），其餘租金既經丁○信託對帳資料（見第(一)
    小段理由）核算並抵付本息，則上訴人仍謂此部分租金另得
    抵充本金1813萬5150元（18,583,200-448,050=18,135,150
    ），即屬重複扣抵，不應准許。附表編號21、22所載出售房
    地價金，其付款時間分係93年7月26日、94年9月20日，亦有
    交通銀行對帳單在卷（見本院卷(二)第77、79頁），於95年12
    月22日前即發生，顯見丁○信託對帳資料（見第(一)小段）業
    已核算並抵付本息；故上訴人主張此部分670萬6226元、542
    萬0699元款項另得抵充同額本金，亦屬重複扣抵，故非可採
    。至於附表編號25所示拍賣價金1687萬6241元，上訴人固謂
    除1518萬3488元發生清償效力外；該件分配表所示執行費
    193萬2527元早由上訴人清償，故193萬2527元亦得清償債務
    云云（見本院卷(二)第158、107頁）；但是上訴人所述，顯與
    系爭執行事件98年4月6日分配表記載不符（見原審卷第73、
    74頁）；而戊○公司99年3月23日（99）富字第032302號函
    亦未提及上訴人曾清償執行費（見原審卷第67頁），則上訴
    人空言193萬2527元亦發生清償債務本金效力，附表編號25
    之清償金額，應自1518萬3488元增加193萬2527元而達到
    1687萬6241元，即無可採。
  (五)末查，上訴人謂其有意出售92年協議附表一其中6戶房地，
    價金足以清償7戶之貸款（見原審卷第8頁申請書），但丁○
    信託未依92年協議第3條核定塗銷抵押債務金額，致上訴人
    無法出售房屋；同樣情形發生於92年協議附表一第6、7筆房
    地交易，足見丁○信託以不正當方式阻止上訴人履約云云。
    惟92年協議第3條僅約定：「押品餘屋以不低於每戶出售最
    低總價出售（詳附表一），由出售價金支付仲介費、增值稅
    、房屋稅及信託服務費等必要費用並依出售總價之5％供立
    書人營運週轉用後餘款按清償比例先沖記帳息、再沖本金」
    （原審卷第8頁）。可知上訴人應以實際出售價格支付各項
    費用後，再清償借款債務，則上訴人僅因95年12月5日申請
    書所載6戶房地價格高於92年協議附表一（共13戶）所示7戶
    預定金額，卻無實際成交資料，即謂其符合92年協議之還款
    、塗銷抵押權要件，尚屬無據。再其次，92年協議附表一已
    記載每戶最低售價、貸放金額（見原審卷第9頁），則上訴
    人謂被上訴人仍須核定塗銷抵押債務云云，亦與上開附表不
    符。至丁○信託雖曾就附表編號21房地（即92年協議附表一
    編號1房地）提出計算紙1份，惟該紙計算表僅註記「款項收
    到後即可塗銷（抵押權）」（見本院卷(一)第39頁），其文義
    係要求上訴人清償抵押債務金額，尚不足以推論丁○信託應
    核定塗銷金額，否則將影響上訴人出售不動產。何況，上訴
    人前出售附表編號22房地（即92年協議附表一編號4房地）
    以還債；但是上訴人迄未提出丁○信託核定該筆房地塗銷抵
    押債務金額之資料。益徵上訴人謂丁○信託未核定塗銷抵押
    債務金額，致其無法出售房地，丁○信託係以不正方式阻止
    履約云云，洵非可採。上訴人聲請訊問洽購者簡東甲、楊燦
    星、代書楊鎮榮，以證明丁○信託負有前述核定義務，亦無
    必要。
九、綜上所述，上訴人於89年向丁○信託借款，於90年間積欠2
    億4016萬9000元本息與違約金，經原法院核發90年支付命令
    確定。迨92年7月28日，上訴人與丁○信託簽訂92年協議，
    載明本金為2億1937萬0248元，還款期限展至96年2月11日，
    並變更利息與違約金。96年2月11日，上訴人尚有利息1084
    萬4155元未清償，且未付清本金2億0801萬9464元；已屬違
    約。嗣丁○信託將借款債權移轉戊○公司，再由被上訴人繼
    受，故被上訴人得以本金2億0801萬9464元及利息與違約金
    ，以聲請分配。被上訴人於系爭執行事件98年4月6分配表僅
    受償部分（清償日期為97年8月1日），合計上訴人於97年8
    月1日所積欠本金、利息已逾2億3041萬8879元（10,844,155
    +11,555,260+208,019,464=230,418,879）。98年9月4日分
    配表表一第5欄所載被上訴人分配金額1億8929萬5034元、表
    二第5欄所載被上訴人分配金額3196萬1537元，合計僅2億
    2125萬6571元（189,295,034+31,961,537=221,256,571），
    尚不足以清償被上訴人前開債權；故上訴人主張上開分配表
    表一、表二第5欄有關被上訴人受分配金額有誤，即無可採
    。被上訴人辯稱其債權本金達2億4016萬9000元，固非可採
    ，但其債權本金為2億0801萬9464元，加計97年8月1日以前
    未償利息，既逾98年9月4日分配表表一第5欄、表二第5欄所
    列受分配金額總合，仍得受領上述2億2125萬6571元。從而
    ：上訴人依據強制執行法第41條第1項，訴請確認系爭執行
    事件，就被上訴人所分配2億2125萬6571元之債權額本息應
    減為1億8085萬7286元參與分配；為無理由，應予駁回。是
    則原審依此駁回其訴，理由雖與本院認定不同，然結論並無
    不合，仍應予以維持，上訴意旨指摘原判決不當，求予廢棄
    改判，為無理由，應予駁回。上訴人於本院追加訴請系爭執
    行事件98年9月4日分配表，其中表一第5欄所列分配金額1
    億8929萬5034元，於減為1億8085萬7286元後，應再減為1億
    6701萬1776元；表二第5欄所列被上訴人應分配金額3196萬
    1537元應予剔除。亦屬無理由，應併予駁回。
十、本件為判決基礎之事證已明，兩造其餘主張、陳述及所提證
    據，經審酌後，認均與本件結論無礙，不再一一論列，併予
    敘明。
十一、據上論結，本件上訴與追加之訴為無理由，爰判決如主文
      。
中　　華　　民　　國　 100　　年　　7 　　月　　19　　日
                    民事第十七庭
                        審判長法　官 藍文祥
　  　　　　　　　　　　　　　法　官 陳麗芬
　　　　  　　　　　　　　　　法　官 吳燁山
 正本係照原本作成。
如不服本判決，應於收受送達後20日內向本院提出上訴書狀，其
未表明上訴理由者，應於提出上訴後20日內向本院補提理由書狀
（均須按他造當事人之人數附繕本）上訴時應提出委任律師或具
有律師資格之人之委任狀；委任有律師資格者，另應附具律師資
格證書及釋明委任人與受任人有民事訴訟法第466條之1第1項但
書或第2項（詳附註）所定關係之釋明文書影本。如委任律師提
起上訴者，應一併繳納上訴審裁判費。
中　　華　　民　　國　 100　　年　　7 　　月　　20　　日
    　　　　　　　　　　　　　書記官 于  誠
附註：
民事訴訟法第466條之1（第1項、第2項）：
對於第二審判決上訴，上訴人應委任律師為訴訟代理人。但上訴
人或其他法定代理人具有律師資格者，不在此限。
上訴人之配偶、三親等內之血親、二親等內之姻親，或上訴人為
法人、中央或地方機關時，其所屬專任人員具有律師資格並經法
院認為適當者，亦得為第三審訴訟代理人。
附表：上訴人主張清償金額（新台幣）
┌──┬──────────────┬──────────┐
│編號│上訴人主張清償情形          │  備   註           │
├──┼──────────────┼──────────┤
│ 1  │89年10月30日以票據支付570 萬│支票資料見本院卷(一)  │
│    │7187元（付款銀行：台灣銀行  │58頁、卷(二)第3頁筆錄 │
│    │板橋分行）                  │正面                │
├──┼──────────────┼──────────┤
│ 2  │90年8月3日現金2萬6800元     │兩造不爭執          │
├──┼──────────────┼──────────┤
│ 3  │90年8月3日現金58萬6800元    │兩造不爭執          │
├──┼──────────────┼──────────┤
│ 4  │90年8月3日現金30萬元        │兩造不爭執          │
├──┼──────────────┼──────────┤
│ 5  │91年6月26日現金36萬3940元   │兩造不爭執          │
├──┼──────────────┼──────────┤
│ 6  │91年7月24日現金43萬5000元   │兩造不爭執          │
├──┼──────────────┼──────────┤
│ 7  │91年8月27日現金43萬5000元   │兩造不爭執          │
├──┼──────────────┼──────────┤
│ 8  │91年9月27日現金43萬4970元   │兩造不爭執          │
├──┼──────────────┼──────────┤
│ 9  │91年9月30日現金1294萬3148 元│兩造不爭執          │
├──┼──────────────┼──────────┤
│ 10 │91年10月1日現金415萬元      │兩造不爭執          │
├──┼──────────────┼──────────┤
│ 11 │91年10月25日現金43萬4970元  │兩造不爭執          │
├──┼──────────────┼──────────┤
│ 12 │91年10月30日現金60元        │兩造不爭執          │
├──┼──────────────┼──────────┤
│ 13 │91年11月26日現金43萬4970元  │兩造不爭執          │
├──┼──────────────┼──────────┤
│ 14 │91年12月25日現金43萬5000元  │兩造不爭執          │
├──┼──────────────┼──────────┤
│ 15 │92年1月3日現金30元          │兩造不爭執          │
├──┼──────────────┼──────────┤
│ 16 │92年1月28日43萬5000元       │兩造不爭執          │
├──┼──────────────┼──────────┤
│ 17 │92年2月24日43萬5000元       │兩造不爭執          │
├──┼──────────────┼──────────┤
│ 18 │92年2月25日現金1000萬元     │兩造不爭執          │
├──┼──────────────┼──────────┤
│ 19 │92年3月24日至92年7月23日己○│兩造不爭執          │
│    │公司租金5個月，合計217萬5000│                    │
│    │元                          │                    │
├──┴──────────────┴──────────┤
│                      小計：1至19項3973萬2875元         │
│                            2至19項3402萬5608元         │
├──┬──────────────┬──────────┤
│ 20 │92年8月23日至96年1月23日轉讓│兩造不爭執數額      │
│    │己○公司租金，共42個月，合計│（本院認定係清償利息│
│    │轉讓租金1858萬3200元。（調整│，見理由八之(二)、(四)）│
│    │後月租金為44萬8050元）      │                    │
├──┼──────────────┼──────────┤
│ 21 │出售庚○路1段97號17樓償還670│兩造不爭執數額      │
│    │萬6226元（93年7月26日）     │（本院認定丁○信託已│
│    │                            │核算，見理由八之(四)）│
├──┼──────────────┼──────────┤
│ 22 │出售庚○路1段101巷5號4樓償還│（本院認定丁○信託已│
│    │542萬0699元（94年9月20日）  │核算，見理由八之(四)）│
├──┼──────────────┼──────────┤
│ 23 │96年2月5日還現金（保管款）  │（兩造爭執其清償效果│
│    │361萬5856元                 │，本院認定係清償利息│
│    │                            │，見理由八之(二)）    │
├──┼──────────────┼──────────┤
│ 24 │96年2月23日至96年5月22日轉讓│（兩造爭執其清償效果│
│    │己○公司租金，共3個月，合計 │，本院認定係清償利息│
│    │轉讓租金134萬4150元。（月租 │，見理由八之(三)）    │
│    │金44萬8050元）              │                    │
├──┼──────────────┼──────────┤
│ 25 │系爭執行事件另筆不動產拍賣價│（本院認定1518萬3488│
│    │金1687萬6241元（見原審卷73頁│元，係清償利息。見理│
│    │，98年4月6日分配表第3、5欄。│由八之(四)）          │
│    │清償日期為97年8月1日）      │                    │
└──┴──────────────┴──────────┘
